【裁判字號】    98,上易,604
【裁判日期】    981112
【裁判案由】    恐嚇取財
【裁判全文】
臺灣高等法院臺南分院刑事判決         98年度上易字第604號
上  訴  人
即  被  告  乙○○
                      號
上列上訴人因恐嚇取財案件，不服臺灣雲林地方法院九十八年度
易字第二七七號中華民國九十八年七月廿二日第一審判決（起訴
案號：臺灣雲林地方法院檢察署九十八年度偵字第一四００號）
，提起上訴，本院判決如下：
    主  文
上訴駁回。
    事  實
一、乙○○前因違反菸酒管理法案件，經臺灣屏東地方法院於民
    國九十二年十二月十五日，以九十二年度簡字第七０二號判
    處有期徒刑六月（嗣經減為有期徒刑三月）確定；另因侵佔
    案件，經同法院於九十六年十二月廿四日以九十六年度易緝
    字第廿九號判處有期徒刑四月確定，經定應執行之刑有期徒
    刑六月確定，並於九十三年六月二日易科罰金執行完畢。詎
    其猶不知悔改，明知依一般社會生活之通常經驗，可預見提
    供金融帳戶予他人使用，可能幫助他人犯罪，且犯罪集團常
    指示被害人將款項匯入其指定之人頭帳戶，以掩飾其犯行，
    並藉此逃避檢警人員之追緝，仍基於縱發生上開結果亦不違
    反其本意之未必故意，於九十七年五月十二日後至同月十九
    日間某日，在屏東縣新園鄉烏龍村「小牛」釣蝦場內，藉口
    向不知情之劉祈萬聲稱其有一筆鴿子會的錢約新臺幣（下同
    ）十萬餘元要匯進來，而向劉祈萬商借以劉祈萬名義在中華
    郵政股份有限公司林邊郵局所開設帳戶（局號：071611號、
    帳號：0000000號）之存摺與提款卡，劉祈萬並將提款卡密
    碼告知乙○○。乙○○取得劉祈萬上開帳戶後，旋於九十七
    年五月十九日前某日，在不詳地點，將劉祈萬上開帳戶之存
    摺、提款卡及密碼提供予真實姓名、年籍不詳之成年人使用
    。嗣該不詳姓名之成年人取得劉祈萬前揭帳戶資料後，意圖
    為自己不法之所有，基於恐嚇取財之犯意，先於九十七年五
    月十九日上午六時許，在高雄縣某處，架網攔截甲○○所有
    之賽鴿一隻，並於同日中午十二時許，以電話向甲○○恫嚇
    稱：若不將二千五百四十元匯入指定之帳戶內，即將所擄獲
    之賽鴿賣予他人等語，使甲○○心生畏懼，而於同日下午二
    時零三分許，至雲林縣麥寮橋頭郵局，依指示將現金二千五
    百四十元匯款至劉祈萬上開帳戶內，並旋遭該成年人提領，
    乙○○即以此方式幫助該成年人恐嚇取財既遂。惟該賽鴿始
    終未飛回甲○○處。
二、案經甲○○訴由雲林縣警察局臺西分局報告臺灣雲林地方法
    院檢察署檢察官偵查起訴。
    理  由
甲、程序部分：
一、按被告以外之人於審判外之言詞或書面陳述，除法律有規定
    者外，不得作為證據。又被告以外之人於審判外之陳述，雖
    不符前四條之規定，而經當事人於審判程式同意作為證據，
    法院審酌該言詞陳述或書面陳述作成時之情況，認為適當者
    ，亦得為證據。當事人、代理人或辯護人於法院調查證據時
    ，知有第一百五十九條第一項不得為證據之情形，而未於言
    詞辯論終結前聲明異議者，視為有前項之同意。刑事訴訟法
    第一百五十九條第一項、第一百五十九條之五分別定有明文
    。
二、本件被害人甲○○、劉祈萬於警詢之筆錄，為被告乙○○以
    外之人於審判外之言詞陳述，惟被告及檢察官於原審及本院
    審理時，就甲○○、劉祈萬於警詢之筆錄同意作為證據（原
    審卷第十九頁、第卅五頁；本院卷第廿七頁），本院揆諸前
    開法條規定，並審酌前開言詞及書面陳述作成時之情況，認
    為適當，自得作為證據，合先敘明。
三、被告於本院九十八年九月十七日行準備程序時聲請傳喚當時
    伊向劉祈萬借用帳戶時之在場證人「小牛」者，並願查報真
    實姓名到院，惟迄本院九十八年十月廿九日行審理期日前均
    未查報到院，本院自無從依址傳喚，併此敘明。又本院上開
    審理期日被告經合法傳喚，有送達證書一紙在卷足參（本院
    卷第三六頁），又查無在監在押之資料被告無正當理由未到
    庭（本院卷第三七頁），爰不待其陳述逕行判決。
乙、實體部分：
一、訊據被告乙○○固坦承於上開時地向劉祈萬借前揭郵局帳戶
    供匯款使用乙情無誤，惟矢口否認有何幫助恐嚇取財之犯行
    ，辯稱：其因欲至中國大陸做生意，而向劉祈萬商借上開帳
    戶供匯款之用，惟伊於九十七年五月十八日出境赴中國大陸
    時並未攜帶該帳戶存摺等物，而係置於其車牌號碼OYV-258
    之機車置物箱內，該機車於被告在中國大陸期間遭人偷走置
    物箱內之物品，被告於九十七年十月廿五日返國後才發現云
    云。
二、經查：
  (一)上開中華郵政股份有限公司林邊郵局局號：071611號、帳號
    ：0000000號之帳戶為被害人劉祈萬所開設，而被告於上揭
    時地，向被害人劉祈萬商借上開帳戶存摺與提款卡（提款卡
    密碼）供己匯款使用。嗣被告後於九十七年五月十八日由高
    雄出境，並於同年十月廿五日由金門入境。期間真實姓名年
    籍不詳之成年人於同年五月十九日上午六時許，在高雄縣某
    處，架網攔截告訴人甲○○所有之賽鴿一隻，並於同日中午
    十二時許，以電話向甲○○以上揭言語恫嚇，致使告訴人心
    生畏懼，而於同日下午二時零三分許，至雲林縣麥寮橋頭郵
    局，依指示匯款至劉祈萬上開帳戶內，並旋遭該成年人提領
    等情，業據告訴人甲○○於警詢供述甚詳（警卷第九至十二
    頁），核與劉祈萬於警詢所述情節相符（警卷第五至七頁）
    ，並有郵政國內匯款執據（警卷第十三頁）、劉祈萬帳戶歷
    史交易清單（偵查卷第十至十二頁）、劉祈萬帳戶開戶資料
    （偵查卷第十三頁）、法務部入出境資訊連結作業（原審卷
    第十頁）各一份在卷可考，復經被告坦認在卷，足認上情非
    虛，應可認定。
  (二)其次，被告辯解均難以採信：
  1.被告既然在九十七年五月十二日至九十七年五月十九日間，
    特地向劉祈萬商借上開帳戶「供大陸匯款之用」，然而卻於
    數日後將商借而來的存摺、提款卡及密碼等物隨意放在「機
    車置物箱」內，且將該機車停放於「屏東縣林園鄉雙園大橋
    下」一個公眾可以任意出入之公開場所而非其住處，再自己
    隻身出境，完全不擔心上開機車置物箱內借來的存摺等物會
    有失竊之危險，且出境之後，也未曾有任何款項匯入該帳戶
    內，稽之上述情節，有違經驗法則且難以想像！
  2.又被告於原審九十八年七月八日審理時，供稱其去中國大陸
    三天後，就拿到現金紅利約十三萬元，但卻無法供出與其在
    中國大陸經商合作之對像「小洋」的真實姓名及聯絡方式，
    且就其如何投資八萬元亦提不出任何匯款或存款資料以供核
    對查明，故其所辯「向劉祈萬商借存摺來匯款」乙節，僅憑
    其單一供述，實難令人採信。
  3.此外，犯罪份子為了能獲得擄鴿勒贖之贓款，往往需要先架
    網攔截被害人之賽鴿，並於攔截後再撥打電話向被害人恐嚇
    要求贖款，而能確保恐嚇取財所得之金錢，正是此類犯罪份
    子之目的所在。因而該犯罪份子理應在確定所使用之帳戶係
    在其「完全掌控」的情況下，才會指示被害人將金錢匯入，
    再迅速提領一空。如果所使用之帳戶係他人失竊之帳戶，則
    難以掌控，亦即很可能忽然遭到凍結，或使用之提款卡突然
    被止付，以致無法獲取、確保犯罪所得的金額，以致白費心
    機，實難以想像有何犯罪份子會甘冒如此風險。
  4.何況，被告借得上開帳戶後，該帳戶自九十七年五月十六日
    即陸陸續續有他人匯入每筆約二千至四千元之類似贖鴿款項
    多筆〔總計：五月十六日有三十九筆、五月十七日有十二筆
    、五月十八日有四筆、五月十九日有三十六筆（含被害人甲
    ○○一筆）、五月廿日有四十六筆、五月廿一日有八筆，惟
    因只有被害人甲○○一人報案提起告訴，其餘之人未見報案
    〕，有上開劉祈萬帳戶歷史交易清單在卷可參（偵查卷第十
    至十二頁），足見被告「剛借到他人存摺、提款卡、密碼」
    不久，犯罪份子即「剛巧」取得「恰好寫有密碼的提款卡等
    物」，並以之拿來做財產犯罪之使用，其時間之巧合，在在
    令人存疑！再對照上開被告出國前往大陸之時間，顯見該帳
    戶於被告九十七年五月十八日出國前往大陸地區之前即為犯
    罪集團使用至明。準此，倘被告所辯該帳戶係放在機車置物
    箱內遭竊為真實，則依上開時間點推算，亦應係在被告九十
    七年五月十八日出國前，何以被告未報案？或告之所有人劉
    祈萬？故被告所辯該帳戶存摺係於伊出國在中國大陸期間遭
    人偷走機車置物箱內之物品而失竊云云，即與事實不符，而
    不足採信。
  5.基上所述，可見被告辯解之「向劉祈萬借來匯款之帳戶存摺
    、提款卡及密碼被犯罪份子自機車置物箱中竊走後拿去恐嚇
    取財」云云，實無足採。細繹上開被告出國前，該帳戶已遭
    犯罪集團使用乙情，足認被告應係基於其意願，將其所借劉
    祈萬上開帳戶之提款卡等物提供該真實姓名年籍不詳之成年
    犯罪份子使用至明。
  (三)再衡以在現今社會，於金融機關開戶並非難事，即便信用不
    佳者亦可以簡便手續申辦金融帳戶供己使用，而捨此之途不
    用，大費周章地向他人或借或買或租帳戶使用，即違經驗法
    則而令人起疑！何況現今媒體一再報導犯罪集團橫行及人頭
    帳戶充斥下，以被告已成年而有識別能力實不可能不知上情
    ，從而被告應可預見其提供之上開帳戶將被犯罪集團拿來從
    事財產犯罪之用，而不違反其本意地仍將上開帳戶提供予不
    詳姓名年籍之成年人，係出於幫助犯意，而為幫助恐嚇取財
    犯行，可以認定。
  (四)綜上，本件事證明確，被告幫助恐嚇取財犯行堪以認定，應
    依法論科。
丙、論罪科刑：
一、核被告乙○○所為，係犯刑法第三十條第一項幫助同法第三
    百四十六條第一項幫助意圖為自己不法之所有，以恐嚇使人
    將本人之物交付罪。其以幫助之意思參與實施犯罪構成要件
    以外之行為，應論以幫助犯，並按正犯之刑減輕之。又被告
    前有事實欄所載之案件，經法院定應執行之刑有期徒刑六月
    確定，於九十三年六月二日易科罰金執行完畢，有臺灣高等
    法院被告前案紀錄表一份附卷可憑，其於前開徒刑執行完畢
    後五年內，故意犯本件有期徒刑以上之罪，為累犯，應依法
    加重其刑，並依法先加後減之。
二、原審因而適用刑法第卅條、第三百四十六條第一項、第四十
    七條第一項規定，並審酌被告有構成累犯之前科，竟不知檢
    點行徑，復將向劉祈萬商借而來之帳戶提供真實姓名年籍不
    詳之成年人恐嚇取財之用，致無辜之被害人上當受騙，受有
    損失，及犯後矢口否認，未見悔意，態度不佳等犯罪之動機
    、目的、手段及造成之損害等一切情狀，且敘明被告有事實
    欄所載前科紀錄，經法院定應執行之刑有期徒刑六月確定，
    於九十三年六月二日易科罰金執行完畢，於前開徒刑執行完
    畢後五年內，故意犯本件有期徒刑以上之罪，為累犯，應依
    法加重其刑，復說明公訴人求處有期徒刑九月，衡量被告上
    開犯罪各節，認上開求刑尚屬過重，而量處有期徒刑七月。
    本院經核其認事用法，尚無不當，量刑亦稱妥適。被告上訴
    意旨猶執陳詞否認犯罪，自無足採，業如上述，其上訴為無
    理由，應予駁回。
據上論結，應依刑事訴訟法第三百六十八條、第三百七十一條，
判決如主文。
本案經檢察官劉得鉦到庭執行職務。
中    華    民    國    98    年    11    月    12    日
                  刑事第六庭    審判長法  官  董武全
                                      法  官  林英志
                                      法  官  沈揚仁
以上正本證明與原本無異。
不得上訴。
                                      書記官  廖文靜
中    華    民    國    98    年    11    月    12    日
附錄本判決論罪科刑法條全文
中華民國刑法第346條（單純恐嚇罪）
意圖為自己或第三人不法之所有，以恐嚇使人將本人或第三人之
物交付者，處 6 月以上 5 年以下有期徒刑，得併科 1 千元以
下罰金。
以前項方法得財產上不法之利益，或使第三人得之者，亦同。
前二項之未遂犯罰之。


司法院資訊處製作；財團法人民間司法改革基金會備份。
